【裁判字號】    89,重訴,153
【裁判日期】    891130
【裁判案由】    清償借款
【裁判全文】
臺灣板橋地方法院民事判決  八十九年度重訴字第一五三號
    原      告  丁○○
    訴訟代理人  沈明達律師
    被      告  乙○○      住台北縣三重市○○街二六五號
                丙○○○    住.
                甲○○      住.
                戊○○      住.
右當事人間請求清償借款事件，本院判決如左：
    主      文
被告應連帶給付原告新台幣壹仟陸佰捌拾肆萬玖仟元及被告乙○○、丙○○○、戊○○自民國八十九年五月二日起，被告甲○○自民國八十九年六月十六日起，均至清償
日止，按週年利率百分之五計算之利息。
訴訟費用由被告連帶負擔。
本判決於原告以新台幣伍佰陸拾貳萬元為被告供擔保後，得假執行。
    事      實
甲、原告方面：
  一、聲明：求為判決如主文第一項所示，並陳明願供擔保請准宣告假執行。
  二、陳述：
    (一)被告乙○○於民國八十四年十一月一日，提供其與被告甲○○所有坐落台北縣
      三重市○○段及幸福段等土地，設定抵押權予原告，並邀同被告丙○○○、甲○○、戊○○為連帶保證人，簽發支票向原告陸續借款，其中向原告借款新台
      幣 (下同) 一百九十五萬八千元未清償部分，前經原告訴請鈞院八十七年度訴
      字第一九四八號判決外，被告乙○○於八十五年三月十三日、五月十三日另簽
      發八十五年六月十四日期面額一千萬元，及八十五年五月二十六日期面額七百
      萬支票各一張，向原告抵押借款，原告於八十五年三月十三日及五月十三日分
      別匯款九百九十七萬九千元，及六百八十七萬元借給被告乙○○。詎上開支票
      屆期未能兌現，經被告乙○○簽發八十五年七月十日期之同額本票二張換回支
      票，屆期仍未兌現，因系爭抵押借款迄未清償，為此訴請判決如訴之聲明所示
      。
    (二)原告就上開抵押借款，曾聲請鈞院裁定准予拍賣抵押物，因被告就系爭土地已
      向台灣省合作金庫設定第一順位抵押權三千五百萬元在先，且被告在系爭土地
      上搭蓋違章建築，非抵押權效力所及，因此另提起本件清償借款之訴。被告乙○○、甲○○否認系爭抵押借款，曾對原告提起確認債權不存在之訴，業經鈞
      院八十八年度重訴第一三○號判決駁回確定，被告等不得再主張系爭債權不存
      在。
    (三)被告乙○○雖否認於系爭借據上蓋用印鑑章，然被告乙○○告訴原告偽造文書
      案件，業經台灣高等法院檢察署處分不起訴確定。
  三、證據：提出抵押權設定契約書三件、借據一件、支票二張、匯款申請書二件、
      本票二張及本院八十七年度訴字第一九四八號民事判決、確定證明書、本院八
      十八年度重訴字第一三○號民事判決、裁定、確定證明書、本院八十六年度拍
      字第一一五六號及八十七年度拍字第五三二二號民事裁定、台灣高等法院檢察
      署八十七年度議字第二七一五號處分書各一件 (以上均為影本) 為證。
乙、被告乙○○方面：
  一、聲明：求為判決駁回原告之訴。
  二、陳述：被告乙○○並未向原告借款。被告乙○○是向原告之父林吉良借款，但
      錢都已還清了。本件系爭款項是被告乙○○介紹訴外人余德記向林吉良借款，
      林吉良將款項匯到被告乙○○的戶頭，被告乙○○再匯給余德記，結果因為余
      德記跑路，林吉良就向被告乙○○催討。原告提出之借據上被告乙○○並未簽
      名，而借據上被告乙○○之印文，是因姐夫林吉良的兒子要選合作社代表，被
      告乙○○受央請參加合作社會員，因而將印鑑章放在林吉良處，林吉良未經被
      告乙○○之同意擅自蓋用該印鑑章於借據上。
丙、被告丙○○○方面：
  一、聲明：求為判決駁回原告之訴。
  二、陳述：被告丙○○○與原告並無金錢關係。原告提出之借據上被告丙○○○並
      未簽名，而借據上被告丙○○○之印文，是因姐夫林吉良的兒子要選合作社代
      表，被告丙○○○受央請參加合作社會員，因而將印鑑章放在姐夫即原告之父
      林吉良處，林吉良未經被告丙○○○之同意擅自蓋用該印鑑章於借據上。
丁、被告甲○○、戊○○均未於言詞辯論期日到場，亦未提出書狀作何聲明或陳述。
成、本院依職權調閱八十七年度訴字第一九四八號及八十八年度重訴字第一三○號民
    事卷宗。
    理      由
甲、程序方面：
  一、被告甲○○、戊○○經合法通知，均未於言詞辯論期日到場，核無民事訴訟法
      第三百八十六條各款所列情形，爰依原告之聲請由其一造辯論而為判決。
  二、原告起訴時原請求被告應連帶給付原告一千六百八十四萬九千元及其中九百九
      十七萬九千元自八十五年三月十四日起，六百八十七萬自八十五年五月十四日
      起，各至清償日止，按週年利率百分之五計算之利息。嗣於八十九年九月十八
      日言詞辯論期日將訴之聲請減縮為被告應連帶給付原告一千六百八十四萬九千
      元及自起訴狀繕本送達之翌日起至清償日止，按週年利率百分之五計算之利息
      ，其未變更訴訟標的而僅就利息部分之請求為減縮，核與民事訴訟法第二百五
      十五條第一項第三款之規定相符，應予准許。
乙、實體方面：
  一、原告起訴主張：被告乙○○於八十四年十一月一日，提供其與被告甲○○所有
      坐落台北縣三重市○○段及幸福段等土地，設定抵押權予原告，並邀同被告丙○○○、甲○○、戊○○為連帶保證人，簽發支票向原告陸續借款，其中向原
      告借款一百九十五萬八千元未清償部分，前經原告訴請本院八十七年度訴字第
      一九四八號判決外，被告乙○○於八十五年三月十三日、五月十三日另簽發八
      十五年六月十四日期面額一千萬元，及八十五年五月二十六日期面額七百萬支
      票各一張，向原告抵押借款，原告於八十五年三月十三日及五月十三日分別匯
      款九百九十七萬九千元及六百八十七萬元借給被告乙○○，詎上開支票屆期未
      能兌現，經被告乙○○簽發八十五年七月十日期之同額本票二張換回支票，屆
      期仍未兌現，因系爭抵押借款迄未清償，為此訴請判決如訴之聲明所示。而被
      告乙○○、甲○○否認系爭抵押借款，曾對原告提起確認債權不存在之訴，業
      經本院八十八年度重訴第一三○號判決駁回確定，被告等不得再主張系爭債權
      不存在等語。被告乙○○抗辯：本件系爭款項是伊介紹訴外人余德記向原告之
      父林吉良借款，林吉良將款項匯到伊戶頭，伊再匯給余德記，嗣因余德記跑路
      ，林吉良就向伊催討。原告提出之借據上伊並未簽名，而借據上伊之印文是因
      姐夫林吉良的兒子要選合作社代表，伊受央請參加合作社會員而將印鑑章放在
      林吉良處，林吉良未經伊同意擅自蓋用該印鑑章於借據上等語。被告丙○○○
      則以：伊與原告並無金錢關係，原告提出之借據上伊並未簽名，而借據上伊之
      印文，是因姐夫林吉良的兒子要選合作社代表，伊受央請參加合作社會員而將
      印鑑章放在林吉良處，林吉良未經伊同意擅自蓋用該印鑑章於借據上等語資為
      抗辯。
  二、本件原告主張被告乙○○於八十四年十一月一日提供其與被告甲○○所有之不
      動產設定抵押權予原告，並邀同被告丙○○○、甲○○、戊○○為連帶保證人
      ，簽發支票向原告陸續借款，其中向原告借款一百九十五萬八千元未清償部分
      ，前經原告訴請本院八十七年度訴字第一九四八號判決外，被告乙○○於八十
      五年三月十三日、五月十三日另簽發同年六月十四日期面額一千萬元及同年五
      月二十六日期面額七百萬支票各一張向原告抵押借款，原告因此於八十五年三
      月十三日及五月十三日分別匯款九百九十七萬九千元及六百八十七萬元借給被
      告乙○○，惟被告迄未清償等事實，業據提出抵押權設定契約書三件、借據一
      件、支票二張、匯款申請書二件、本票二張及本院八十七年度訴字第一九四八
      號民事判決、確定證明書各一件為證 (以上均為影本) ，且被告乙○○對於其
      設定抵押權、原告匯款事實及上開借據上之印文為其印鑑章之印文等情均不加
      爭執。
  三、被告乙○○雖以：本件系爭款項是伊介紹訴外人余德記向原告之父林吉良借款
      ，林吉良將款項匯到伊戶頭，伊再匯給余德記，而借據上之印文是林吉良未經
      伊同意擅自蓋用印鑑章於借據上等語。惟按「為訴訟標的之法律關係，於確定
      之終局判決中已經裁判者，就該法律關係即有既判力，當事人雖僅於新訴訟用
      作攻擊防禦方法，法院亦不得為反於確定判決意旨之判決」，最高法院著有三
      十年上字第八號判例可資參照。經查被告乙○○曾訴請確認原告對其之系爭二
      筆借款債權 (八十五年三月十三日匯款九百九十七萬九千元及同年五月十三日
      匯款六百八十七萬元) ，以及另一筆借款債權 (八十五年三月十九日匯款一百
      九十五萬八千元) 不存在，並經本院八十八年度重訴字第一三○號判決敗訴確
      定 (且被告乙○○於該案訴之聲明雖僅記載請求確認上開三筆「債權」不存在
      ，然該案判決書之理由內已敘明該「債權」即係「借貸債權」) ，此經本院依
      職權調取該民事卷宗核閱明確，是系爭二筆借款債權之訴訟標的法律關係既經
      裁判確定屬存在，而具既判力，被告乙○○於本件訴訟中自不得再執前揭情詞
      否認原告之借款債權。從而，原告依消費借貸之法律關係請求被告乙○○給付
      系爭二筆借款共一千六百八十四萬九千元，自屬有據。
  四、原告又主張被告丙○○○、甲○○、戊○○依上開借據應就被告乙○○之借款
      債務負連帶保證之責，被告甲○○、戊○○對此均未到庭爭執，被告丙○○○
      則辯稱：而借據上之印文是林吉良未經伊同意擅自蓋用印鑑章於借據上云云。
      然查，被告丙○○○就其所辯並未提出任何證據以實其說，抑且，其另於本院
      八十七年度訴字第一九四八號即本件原告請求被告乙○○等四人連帶給付一百
      九十五萬八千元及法定遲延利息之事件中，其訴訟代理人陳稱確有蓋用印章於
      借據上之事實，僅爭執其係蓋印於空白借據上，此經本院依職權調取該民事卷
      宗核閱明確，被告丙○○○於本件訴訟始空言主張遭盜蓋印章云云，自無可取
      。查依上開借據之記載，借款人為被告乙○○，被告丙○○○、甲○○、戊○○則均為連帶保證人，借據上復載明「以乙○○所開全部支票為準」、「提供
      三重市地政事務所民國八十四年十一月七日登記收件第四九七五六、四九七五
      七、四九七五八號登記抵押權擔保」等語，再參以原告確曾執有被告乙○○所
      簽發之系爭一千萬元及七百萬元支票，有支票影本二張在卷可稽，且原告提出
      之抵押權設定契約書之登記收件文號，與上開借據所載相符，系爭二筆借款債
      權之匯款時間 (八十五年三月十三日、五月十三日) ，亦確發生於前述抵押權
      之存續期間即八十四年十一月一日起至八十五年五月三十日內，益證被告丙○○○、甲○○、戊○○依上開借據所示，確應就被告乙○○之系爭二筆借款債
      務負連帶保證責任無誤。
  五、綜上所述，原告依消費借貸及連帶保證之法律關係，請求被告乙○○、丙○○○、甲○○、戊○○連帶給付一千六百八十四萬九千元，及自起訴狀繕本送達
      之翌日起 (即被告乙○○、丙○○○、戊○○自八十九年五月二日起，被告甲○○自八十九年六月十六日起) 至清償日止，按週年利率百分之五計算之法定
      遲延利息，於法有據，應予准許。
丙、假執行之宣告：原告陳明願供擔保請准為假執行之宣告，核無不合，爰酌定相當
    之擔保金額准許之。
據上論結，本件原告之訴為有理由，依民事訟法第三百八十五條第一項前段、第八十
五條第二項、第三百九十條第二項，判決如主文。
中      華      民      國    八十九    年     十一     月     三十     日
                                臺灣板橋地方法院民事第二庭
~B法  官  戴嘉清
右正本證明與原本無異。
如不服本判決，應於判決送達後廿日內，向本院提出上訴狀。
中      華      民      國    八十九    年     十一     月     三十     日
~B書記官  李宏明


司法院資訊處製作；財團法人民間司法改革基金會備份。
